【裁判字號】    99,易,511
【裁判日期】    991230
【裁判案由】    竊盜
【裁判全文】
臺灣花蓮地方法院刑事判決               99年度易字第511號
公  訴  人  臺灣花蓮地方法院檢察署檢察官
被      告  何元宏
選任辯護人  陳正忠律師
上列被告因竊盜案件，經檢察官提起公訴（99年度偵字第3226號
），本院判決如下：
    主  文
何元宏竊盜，處有期徒刑貳月，如易科罰金，以新臺幣壹仟元折
算壹日。
    事  實
一、何元宏於民國99年6月1日上午11時29分左右，至位於花蓮縣
    花蓮市○○路 238號之臺灣電力股份有限公司（下稱臺電公
    司）花蓮區營業處（下稱臺電花蓮營業處）繳交電費，嗣於
    同日上午11時31分左右，意圖為自己不法之所有，以徒手方
    式竊取臺電公司所有懸掛在臺電花蓮營業處牆壁上之Wisewi
    nd牌銀灰色液晶顯示溫濕度計 1個（下稱溫濕度計），得手
    後隨即離去。嗣臺電花蓮營業處員工陳奉雪經同事告知而發
    現溫濕度計失竊，遂向主管報告，經臺電公司報警處理始查
    悉上情。
二、案經花蓮縣警察局報告臺灣花蓮地方法院檢察署檢察官偵查
    起訴。
    理  由
壹、程序部分
一、按92年2月6日修正公布，同年9月1日施行之刑事訴訟法，已
    酌採英美法系之傳聞法則，於第159條第1項明定被告以外之
    人，於審判外之言詞或書面陳述，除法律有規定者外，不得
    作為證據，用以保障被告之反對詰問權，至於被告對其本人
    審判外所為不利於己之陳述，並無保障其反對詰問之問題，
    故被告於審判外所為不利於己之陳述，並無傳聞法則之適用
    ，仍得為證據，本質上等同於被告審判外之自白或其他不利
    於己之陳述，其得否為證據，應恃其是否具備任意性與真實
    性以為斷，依刑事訴訟法第156條第2項，調查其他必要之證
    據，以察其是否與事實相符（最高法院97年度台上字第1836
    號判決意旨參照）。被告何元宏於99年12月 2日本院準備程
    序中供承：我於99年 6月11日下午曾向偵辦員警表示，是不
    是把東西交出來就可以不用送法院、是不是把東西還給電力
    公司就無前科紀錄、不要讓我母親知道，我怕老人家擔心等
    語（見本院卷第21頁），且僅就真實性部分有所爭執，並未
    主張受有強暴、脅迫等不正方法之侵害，本院亦查無有何不
    具任意性之情形（詳下述貳一(二)），從而被告於審判外所
    為上開有關本案不利於己之陳述，自具有任意性。
二、有關被告於99年 7月12日偵訊中供稱：監視器畫面照片中之
    人是我，我右手所拿之物為電費帳單，（檢察官質疑：電費
    帳單怎麼會這麼厚？）（改稱）那是我的狗所使用的狗鍊等
    語（見偵卷第 7頁），被告於本院準備程序中異議上開偵訊
    筆錄之記載有誤。經本院勘驗偵訊錄影光碟後發現，自光碟
    所顯示11分15秒之時間起，偵訊之詳細過程如下：
    檢察官問：（提示翻拍照片）照片中人右手拿的是什麼東西
    ？
    被告答：（詳視）電費的帳單。
    檢察官問：電費的帳單這麼厚一個喔？
    被告答：你看阿，我怎麼敢說攝影機在那裡，膽大妄為去拿
    一個東西從大門口出來。
    檢察官問：這就要問偷東西的人啊，我怎麼知道，（提示翻
    拍照片）再給你看一次，右手拿的這個。
    被告答：（詳視）那是我狗的那個.....黑色的那個.....黑
    色的狗鍊（呈現嚴重結巴之情形）。
    有本院勘驗筆錄乙份附卷可稽（見本院卷第51頁）。可知，
    上開偵訊筆錄業將被告供述之要旨記載明確，且關於監視器
    畫面中被告手持之物為何乙情，被告確實有如上更改供詞之
    情形，從而被告此部分異議，自不可採。
三、按被告以外之人於審判外之陳述，雖不符前 4條（即刑事訴
    訟法第 159條之1至之4）之規定，而經當事人於審判程序同
    意作為證據，法院審酌該言詞陳述或書面陳述作成時之情況
    ，認為適當者，亦得為證據。當事人、代理人或辯護人於法
    院調查證據時，知有第159條第1項不得為證據之情形，而未
    於言詞辯論終結前聲明異議者，視為有前項之同意，刑事訴
    訟法第159條之5定有明文。經查，檢察官及被告、辯護人於
    本院言詞辯論終結前，就本判決所引用下列各項屬於審判外
    陳述之證據，知有第159條第1項不得為證據之情形，均未聲
    明異議，且表示不爭執，經本院審酌該證據作成情況均無不
    適當之情形，是依上開規定，認得作為本案證據。
貳、實體部分
一、訊據被告雖坦承其於99年6月1日上午11時29分許至臺電花蓮
    營業處繳交電費，並於99年 6月11日下午曾向偵辦員警表示
    ，是不是把東西交出來就可以不用送法院、是不是把東西還
    給電力公司就無前科紀錄、不要讓我母親知道，我怕老人家
    擔心等情，惟矢口否認有何竊盜之犯行，辯稱：監視器所拍
    攝的影像，是我要離開臺電花蓮營業處時，發現狗牌及狗鍊
    掉了，所以我往大廳地上的方向看和找，另外，警察來找我
    時，我之所說那些話，是因為我以為警察是詐騙集團，所以
    用幽默的方式加以回應云云。經查：
(一)按證人之陳述有部分前後不符，或相互間有所歧異時，究竟
    何者為可採，法院仍得本其自由心證予以斟酌，非謂一有不
    符或矛盾，即應認其全部均為不可採信；尤其關於案發過程
    之細節方面，例如時間、地點等細節，證人之證述，每因留
    意重點之不同，或對部分事實記憶欠明確，以致前後未盡相
    符；然其基本事實之證述，若果與真實性無礙時，則非不得
    予以採信（最高法院74年台上字第1599號判例、92年度台上
    字第5566號判決、99年度台上字第5695號判決意旨參照）。
    交互詰問制度設計之主要目的，在於辯明供述證據之真偽，
    以期發見實體之真實。證人通常係於體驗事實後之一段期間
    ，方於警詢時或偵審中為陳述，受限於人之記憶能力及言語
    表達能力有限，本難期能完全陳述呈現其所經歷之事實內容
    。觀諸現制交互詰問之實踐，多以問答式為主，在由當事人
    主導之一問一答過程中，已不免流於片斷，斯時對於證人之
    陳述如有不一，自應判斷其陳述可信與否，亦即非謂證人之
    陳述一有不符或矛盾，即得認為不可採信（最高法院97年度
    台上字第1508號判決意旨參照）。
(二)證人即偵辦員警邱獻毅於99年12月16日本院審理中經隔離訊
    問後結證稱：本案是由我與羅富傑承辦，而我是主辦，這件
    案子是臺電花蓮營業處的營業主任向我們偵一隊張隊長提起
    ，張隊長即指示我與羅富傑去臺電花蓮營業處瞭解案情，後
    來到現場去，聽取證人陳奉雪陳述，並調閱監視錄影畫面，
    發現被告涉嫌重大；99年6月11日下午1時許，我與羅富傑就
    一起去被告的住處，到達時，被告正好在門口，我們下車表
    明身分，有拿出證件，被告還把我的證件拿去看，證件甚至
    都離開了我的手，而被告看完才還給我，我們也說明臺電花
    蓮營業處有這件失竊案，又拿出監視器擷取畫面，詢問畫面
    中的人是否為其本人，被告說是他，接著我們問他有何意見
    ，被告沒有多說什麼話，好像在掙扎，我們看他似乎心虛，
    於是持續針對監視器擷取畫面，表示只有他徘徊在失竊地點
    之範圍，而當時被告母親也在家裡，就在我們和被告交談期
    間，被告母親有問發生什麼事情，被告向其母親表示是朋友
    來找他，接著被告把我們拉到旁邊，並說是不是我把這東西
    拿出來，就可以不用到法院去，還說如果我把這東西還給臺
    電，是不是就不會有前科，又說這件事不要讓我母親知道，
    我怕她會擔心，而被告在說這些話時，表情很錯愕，語氣也
    沒有詼諧開玩笑的樣子，甚至之前曾問我們是怎麼找到他的
    ，因為被告的回答與一般受到誣賴之人的反應有所出入，所
    以我們希望他能主動提出贓物，並配合到我們隊上製作筆錄
    ，但被告表示當天必須到臺東去，詢問能否隔天再去，但被
    告於99年 6月11日當日下午就自己主動來了；我們去找被告
    時開的是偵防車，有警用標示貼在擋風玻璃上，雖然看上去
    跟一般的房車無異，也未攜帶任何搜索文件、通知，但有表
    示我們是刑警大隊偵一隊，也有出示證件，被告甚至還拿去
    看，另外我臨走前，有遞1張名片給被告等語（見本院卷第6
    3至71 頁）。證人即偵辦員警羅富傑於99年12月16日本院審
    理中經隔離訊問後結證稱：我任職於花蓮縣警察局刑警大隊
    ，與邱獻毅是同事，我們在查臺電花蓮營業處溫濕度計失竊
    的案件時，經邱獻毅調閱監視器畫面後，我們決定於 99年6
    月11日一同前往被告住處，當時被告正好要進門，我們表示
    我們是刑警隊的偵查員，同時也有出示證件，問他案發時是
    否有去臺電花蓮營業處繳費，他回答有，我們接著告訴他有
    關溫濕度計失竊乙案，若可以的話，希望他到花蓮縣警察局
    刑警大隊製作筆錄，結果被告回答，是否只要把溫濕度計交
    回就沒事了，還說他怕他媽媽擔心，希望大事化小，小事化
    無，被告說這些話時，語氣及表情相當凝重，沒有詼諧幽默
    的樣子；在我們與被告講話過程中，被告母親有出來，並請
    我們進門坐，我們說不用，接著被告的母親問有什麼事情，
    被告回答沒有什麼事，朋友找而已，後來我們和被告討論了
    一下，被告問是否可以下午 2時到我們隊上，我們說好；我
    們去被告住處時是開偵防車，雖然外觀與一般車輛無異，但
    邱獻毅有出示證件，被告還拿過去看等語（見本院卷第71至
    76頁）。證人陳奉雪於99年6月4日警詢時證稱：我目前在臺
    電花蓮營業處從事櫃臺人員工作，本案溫濕度計原本掛置在
    臺電花蓮營業處牆上，99年6月1日上午11時29分許，被告有
    到櫃臺繳費，當時溫度很高，我詢問隔壁女性民眾溫度幾度
    ，她轉頭望向溫濕度計說28.9度，我就將冷氣打開，後來同
    日下午 1時許，發現溫濕度計不見，我才趕快調閱監視錄影
    系統，發現被告繳完電費後，走向大門又停了一會，東張西
    望後，又折返走向溫濕度計放置處，經過 1分多鐘後，被告
    手上多了 1個銀灰色方形物品，急著放入隨身手提袋中，且
    監視器畫面中只有被告往溫濕度計放置處走去，其餘人均繳
    完電費就離開，又因為我認識被告，所以用辦公室電話打給
    他，他說沒到過我們公司繳電費，我看到的人應該是他的房
    客，也否認有偷溫濕度計，然後就掛掉電話，我後續再打他
    的電話時，他的電話就設定為暫時不接電話之語音留言了等
    語（見警卷第1至4頁）。其復於99年8月4日偵訊中結證稱：
    我是臺電花蓮營業處外包人員，負責在櫃臺收費用，已經從
    92年工作至今；99年6月1日早上11時29分許，我有上班，也
    有看到被告來繳電費，當天溫度很高，而我姊姊也在場，為
    了確認溫度幾度，我請我姊姊去看溫濕度計，被告也有幫我
    姊姊指出溫濕度計所在，後來同事發現溫濕度計不見，我們
    調閱監視器，發現被告要走出臺電花蓮營業處門口時，突然
    又折返，朝溫濕度計置放處走去，他再要走出去時，就有拍
    攝到他拿東西放到袋子裡等語（見偵卷第12至14頁）。其再
    於99年12月16日本院審理中經隔離訊問後結證稱：我是臺電
    花蓮營業處外包人員，99年6月1日上午我有在臺電花蓮營業
    處從事收費工作，我的工作場所在櫃台裡頭，而面對櫃台，
    在左邊位置即血壓計上方有個溫濕度計；當天上午11時29分
    左右，被告有到臺電花蓮營業處繳費，而當時溫濕度計還放
    在那邊，我之所以知道，因為那時天氣很熱，還沒開冷氣，
    而公司規定攝氏28度以上才能開冷氣，所以我請我姊姊去看
    溫濕度計，但我姊姊不知道溫濕度計放在何處，被告還很好
    心指給我姊姊看，至於我姊姊在那裡的原因，是因為她去找
    我拿東西，後來同日下午 1點多上班時，同事說溫濕度計不
    見了，我們就調監視器出來看，發現被告原本要出去了，但
    卻又調回頭往溫濕度計方向過去，且離開時有整理包包的動
    作，而且我們是往回看監視器，該段期間只有被告接近溫濕
    度計放置處，又因為我以前就認識被告，他是我以前海產店
    上班老闆娘女兒的教練，而且他每次繳費都會帶 1隻狗，所
    以我就打電話給被告，先問他剛剛是否有來繳費，但被告說
    他沒有來繳，是他的房客來繳的，我又詢問是否有看到溫濕
    度計，被告答稱沒有看到，我也有問他是否有拿溫濕度計，
    他也說沒有，但也沒有質疑我是詐騙集團，事後我再打他的
    電話時，電話就沒有通了，最後我們營業所主任就去報警了
    等語（見本院卷第56至62頁）。又監視器畫面顯示時間為99
    年6月1日上午11時28分46.1秒，被告進入臺電花蓮營業處大
    廳；監視器畫面顯示時間為99年6月1日上午11時28分52.5秒
    ，被告至臺電花蓮營業處繳費櫃臺繳交電費；監視器畫面顯
    示時間為99年6月1日上午11時30分05.2秒，被告經過臺電花
    蓮營業處大廳走向大門；監視器畫面顯示時間為99年6月1日
    上午11時30分12.2秒，被告在臺電花蓮營業處大門前停住腳
    步，頭部往左斜傾，眼睛平視繳費櫃臺；監視器畫面顯示時
    間為99年6月1日上午11時30分33.1秒，被告邁前一步，眼睛
    繼續平視繳費櫃臺；監視器畫面顯示時間為99年6月1日上午
    11時30分35.1秒，被告轉頭，眼睛平視溫濕度計懸掛處；監
    視器畫面顯示時間為99年6月1日上午11時30分37.2秒，被告
    一邊走向溫濕度計懸掛處，一邊眼睛平視臺電花蓮營業處它
    側之辦公室；監視器畫面顯示時間為99年6月1日上午11時31
    分49.1秒，被告手持有相當厚度之銀灰色方形物體，經過臺
    電花蓮營業處大廳，朝大門方向離開等情，有本院依職權由
    監視器錄影光碟中所連續擷取之照片 8張附卷可稽（見本院
    卷第 5至12頁），亦有臺電公司所提出由監視器錄影光碟擷
    取之照片 4張在卷可參（見警卷第12、13頁）。又經臺灣花
    蓮地方法院檢察署檢察官勘驗監視器錄影光碟後發現，依臺
    電花蓮營業處櫃臺錄影畫面，99年6月1日上午11時28分50秒
    ，一頭戴安全帽、著藍色短袖上衣之男子與一條黃狗進入臺
    電花蓮營業處櫃臺繳費，同日上午11時29分48秒離開櫃臺；
    依臺電花蓮營業處門口錄影畫面，同日上午11時31分48秒時
    ，該男子將一銀色物體置於手提袋中，迅即離去，亦有勘驗
    筆錄乙份在卷可核（見偵卷第22頁）。另有現場照片 5張（
    見警卷第11、12頁）、同型機種溫濕度計照片 1張（見警卷
    第14頁）、被告於99年6月1日在臺電花蓮營業處繳費之收據
    證明聯（見警卷第15頁）、被告所持之手提包照片 1張（見
    偵卷第 8頁）在卷可參。又被告不否認其為監視器畫面中之
    人，且其與證人陳奉雪相識，而證人陳奉雪曾於99年6月1日
    下午打電話向其詢問有關溫濕度計乙事等情（見偵卷第 7頁
    ，本院卷第62、79頁）。可知，99年6月1日上午11時29分許
    ，被告至臺電花蓮營業處繳費時，溫濕度計仍掛置在牆上，
    而被告繳費後，經過臺電花蓮營業處大廳準備從大門離去時
    ，竟突然停住腳步，頭部左傾，眼睛平視櫃臺之方向，甚至
    復往前邁向一步，眼睛繼續平視櫃臺之位置，緊接再轉頭，
    眼睛平視溫濕度計放置處，嗣即一邊走向溫濕度計放置處，
    一邊眼睛平視臺電花蓮營業處另一側之辦公室，待其返回經
    過臺電花蓮營業處大廳準備從大門離去時，手中持有相當厚
    度之銀灰色方形物體，而臺電公司發現溫濕度計遭竊時，經
    調閱監視器畫面後，因證人陳奉雪與被告相識，遂由證人陳
    奉雪撥打電話予被告，然被告否認當日曾至臺電花蓮營業處
    繳費，諉稱繳費之人乃其房客，亦否認偷竊溫濕度計，隨後
    即掛上電話，不再接聽，是臺電公司決定報警，而證人即偵
    辦員警邱獻毅、羅富傑遂至臺電花蓮營業處瞭解現場，並調
    閱監視器畫面，乃於99年 6月11日下午至被告住處，並向被
    告出示員警證件，而被告亦有就員警證件端詳，又證人邱獻
    毅、羅富傑有說明來意為臺電花蓮營業處溫濕度計之失竊案
    ，亦持監視器畫面擷取相片詢問被告意見，是被告遂向證人
    邱獻毅、羅富傑表示：是不是把東西交出來就可以不用送法
    院、是不是把東西還給電力公司就無前科紀錄、不要讓我母
    親知道，我怕老人家擔心等語，而為對其本人不利於己之供
    述。職故，被告竊取臺電花蓮營業處溫濕度計之犯行，實可
    認定。至被告是否曾稱「大事化小，小事化無」及承諾何日
    接受詢問之細節，證人邱獻毅、羅富傑證述雖有些許不符，
    惟證人兩人就被告為不利於己供述之過程此重要爭點，不僅
    證述均相符，且語氣相當肯定，內容亦非常明確，況被告亦
    自承其於99年 6月11日下午曾向偵辦員警表示，是不是把東
    西交出來就可以不用送法院、是不是把東西還給電力公司就
    無前科紀錄、不要讓我母親知道，我怕老人家擔心等語，是
    本院認證人邱獻毅、羅富傑就細節處證述或有些許不符，然
    此對被告為不利於己供述之真實性並無妨礙，應均予以採信
    ，從而辯護人為被告辯稱證人邱獻毅、羅富傑所述不實云云
    ，難認有理由。
(三)觀諸被告為不利於己供述之過程，證人陳奉雪業於99年6月1
    日下午撥打電話，詢問被告有關溫濕度計乙事，且證人陳奉
    雪與被告亦相識，換言之，被告於99年 6月11日前即知悉臺
    電公司已懷疑其涉嫌竊取溫濕度計，而證人邱獻毅、羅富傑
    於99年 6月11日下午至被告處所時，不僅有出示員警證件，
    更提示監視器畫面擷取照片，又被告表示：是不是把東西交
    出來就可以不用送法院、是不是把東西還給電力公司就無前
    科紀錄、不要讓我母親知道，我怕老人家擔心等語時，表情
    及語氣相當錯愕、凝重，並無詼諧開玩笑之跡象，又被告於
    99年6月11日警詢時陳稱：關於99年6月11日下午，警察來我
    家查訪，我為何表示是不是把東西交出來就可以不用送法院
    、是不是把東西還給電力公司就無前科紀錄、不要讓我母親
    知道，我怕老人家擔心等語，我不回答這個問題等語（見警
    卷第5至9頁），其始至99年 7月12日偵訊中始改辯稱：我以
    為警察是詐騙集團，所以我用幽默方式回應云云，可知被告
    此部分所辯，殊不足採。又觀諸被告所持狗牌、狗鍊或繳費
    收據之照片（見偵卷第28頁、本院卷第26、27頁），互核監
    視器畫面中被告手持有相當厚度之銀灰色方形物體（見本院
    卷第12頁、警卷第13頁），不僅形狀、顏色不符，厚度亦有
    差距，且監視器畫面中，被告繳費後，準備離去時突然停住
    腳步而四處張望，在過程中，其眼睛係分別平視櫃臺處、溫
    濕度計放置處及辦公室，並未有朝地上目視尋找之動作，況
    被告於99年 6月11日警詢時陳稱：當天我繳完電費，是回頭
    去量血壓等語（見警卷第 5至9頁），復於99年7月12日偵訊
    中改稱：照片中我手拿的電費的帳單，（檢察官質疑：電費
    的帳單這麼厚一個喔？）那是我狗的那個......黑色的那個
    .....黑色的狗鍊等語（見偵卷第7頁），再於99年10月11日
    偵訊中稱：影片中放進包包的是狗的牌子等語（見偵卷第25
    頁），又於99年12月 2日本院準備程序中稱：我繳完電費後
    ，發現狗鍊及狗牌斷了，我是在找狗鍊及狗牌，我找到後，
    便把收據放進包包，再把狗鍊及狗牌放到包包等語（見本院
    卷第20頁），可知就本案之重要爭點，被告前後所述顯然矛
    盾齟齬，從而被告此部分所辯，亦不可信。至辯護人為被告
    辯稱：證人陳奉雪於警詢時證述，在被告繳電費時，證人陳
    奉雪係詢問女性民眾溫度幾度，又其於本院審理中證述打電
    話給被告時，詢問被告「剛剛」是否有來繳費，而時間已過
    兩小時之多，如何能說「剛剛」，是證人陳奉雪證詞不可信
    云云，惟證人陳奉雪於偵訊中及本院審理中業已釐清說明該
    名女性民眾即係其姊，又被告係於99年6月1日上午11時29分
    許至臺電花蓮營業處繳交電費，證人陳奉雪則於同日下午撥
    打電話予被告，是證人陳奉雪所述「剛剛」二字並未有何不
    合常理之處，抑有進者，此均為用語之問題，不得因此即認
    證人陳奉雪之證詞不可信。至被告請求勘驗警詢錄音帶乙節
    ，緣其向證人邱獻毅、羅富傑表示：是不是把東西交出來就
    可以不用送法院、是不是把東西還給電力公司就無前科紀錄
    、不要讓我母親知道，我怕老人家擔心等語，並非在警詢過
    程中所述，況被告亦自承其確實曾說過上開話語，從而被告
    此部分所聲請調查之證據，自欠缺關聯性及必要性，附此敘
    明。
(四)綜上所述，被告竊取臺電公司所有溫濕度計之犯行，洵堪認
    定，自應依法論科。
二、核被告所為，係犯刑法第320條第1項之竊盜罪。爰審酌被告
    正值壯年，智識甚高，本應自愛自重，竟以順手牽羊之方式
    ，侵害他人財產法益，惟手段平和，且臺電公司所受損害非
    鉅，暨被告犯後態度等一切情狀，量處如主文所示之刑，並
    諭知易科罰金之折算標準。
據上論斷，應依刑事訴訟法第299條第1項前段，刑法第320條第1
項、第41條第1項前段，刑法施行法第1條之1，判決如主文。
本案經檢察官張立中到庭執行職務。
中    華    民    國    99    年    12    月    30    日
                  刑事第四庭    法  官  曹庭毓
以上正本證明與原本無異。
如不服本判決應於收受送達後10日內向本院提出上訴書狀，並應
敘述具體理由。其未敘述上訴理由者，應於上訴期間屆滿後20日
內向本院補提理由書(均須按他造當事人之人數附繕本)「切勿逕
送上級法院」。告訴人或被害人如對於本判決不服者，應具備理
由請求檢察官上訴，其上訴期間之計算係以檢察官收受判決正本
之日期為準。
中    華    民    國    99    年    12    月    30    日
                                書記官
附錄本判決論罪之法律條文：
中華民國刑法第320條第1項：
意圖為自己或第三人不法之所有，而竊取他人之動產者，為竊盜
罪，處5年以下有期徒刑、拘役或5百元以下罰金。

司法院資訊處製作；財團法人民間司法改革基金會備份。
